【裁判字號】    92,小抗,16
【裁判日期】    920926
【裁判案由】    返還訂金
【裁判全文】
臺灣臺北地方法院民事裁定                          九十二年度小抗字第一六號
    抗  告  人  長旺旅行社股份有限公司
    法定代理人  侯秀英
    被抗告人    大德旅行社有限公司
    法定代理人  陳松桂
右當事人間請求返還訂金事件，對於中華民國九十二年八月二十九日本院臺北簡易庭
九十二年度北小字第二○八八號所為裁定，提起抗告，本院裁定如左：
    主  文
原裁定廢棄。
    理  由
一、抗告意旨略以：抗告人係與相對人之業務代表張喬伊簽訂前往澳門珠海深圳五日
    之旅游團合團委託書，與案外人符宇帆無涉，且抗告人所簽發之訂金支票亦指名
    相對人為受款人，並經相對人提示兌現在案，原審僅依相對人抗辯上開委託書係
    符宇帆所偽造為由，即為不利於抗告人之裁定，實難甘服，為此提起抗告等語。
二、按訴訟中有犯罪嫌疑牽涉其裁判者，法院得在刑事訴訟終結前，以裁定停止訴訟
    程序，民事訴訟法第一百八十三條定有明文。又上開規定於小額訴訟程序準用之
    ，亦為民事訴訟法第四百三十六條之二十三、第四百三十六條所明定。次按所謂
    訴訟中有犯罪嫌疑牽涉其裁判，係指在民事訴訟繫屬中，當事人或第三人涉有犯
    罪嫌疑，足以影響民事訴訟之裁判，非俟刑事訴訟解決，民事法院即無從或難於
    判斷者而言，例如當事人或第三人於民事訴訟繫屬中涉有偽造文書、證人偽證、
    鑑定人為不實之鑑定等罪嫌，始足當之，最高法院著有七十九年台抗字第二一八
    號判例可資參照。經查，本件原告即抗告人於原審係主張兩造於民國九十二年三
    月六日簽訂前往澳門珠海深圳五日之旅游團合團委託書，抗告人並交付載明受款
    人為相對人、發票日為九十二年三月二十三日、面額為新台幣三萬元之支票一紙
    ，該支票並於九十二年三月二十四日由相對人提示兌現。嗣因暴發SARS疫情，所
    有前往疫區之旅遊團均經取消，依上開委託書第十條第一項約定，相對人應退還
    上開訂金等語，惟另案即台灣台北地方法院檢察署九十二年度他字第二七八七號
    偽造文書案件則為符宇帆涉嫌偽造文書之罪嫌，其涉嫌犯罪行為之時間為九十年
    六月至九十二年四月間，有相對人提出之告訴狀在卷可稽，則縱符宇帆所涉刑案
    與本件有關，亦為本件訴訟屬繫前發生之事由，並非屬本件訴訟擊屬中所涉之偽
    造文書、證人偽證、鑑定人為不實之鑑定等罪嫌，尚與民事訴訟法第一百八十三
    之規定有間，不得為裁定停止訴訟程序之事由，原審裁定本件應於前開刑事案件
    訴訟終結前停止訴訟程序，尚有未洽，抗告意旨指摘原裁定不當，為有理由，應
    由本院將原裁定予以廢棄。
三、依民事訴訟法第四百三十六條之二十三、第四百三十六條、第四百九十二條第二
    項，裁定如主文。
中      華      民      國    九十二    年      九      月    二十六    日
                                        民事第五庭審判長法  官  吳青蓉
                                                        法  官  吳素勤
                                                        法  官  林秀圓
正本係照原本作成
本裁定不得抗告
中      華      民      國    九十二    年      九      月    二十六    日
                                                      書記官    林蓮女


司法院資訊處製作；財團法人民間司法改革基金會備份。
